【裁判字號】    89,簡上,19
【裁判日期】    890524
【裁判案由】    違反動產擔保交易法
【裁判全文】
臺灣屏東地方法院刑事判決                  八十九年度簡上字第一九號
    上  訴  人
    即  被  告  乙○○○
右上訴人因違反動產擔保交易法案件，不服本院屏東簡易庭八十九年度屏簡字第三一
號中華民國八十九年一月二十一日刑事簡易判決（八十八年度偵字第七八六八號）提
起上訴，本院判決如左：
    主  文
原判決撤銷。
乙○○○無罪。
    理  由
一、公訴意旨略稱：上訴人即被告乙○○○於民國八十七年三月二十四日，向告訴人
    福灣企業股份有限公司（下稱福灣公司）購買福特牌自小客車一部（車號Ｓ八－
    三二一二號），並訂有附條件買賣契約，約定分四十八期付款，每期繳納新台幣
    （下同）一萬三千六百四十二元，且向台灣省公路局高雄區監理所屏東監理站設
    定動產擔保交易，約定該車輛放置地點在屏東市○○街五十二號。詎被告係動產
    擔保交易之債務人，竟意圖不法之利益，自八十八年九月起，藉故未支付價金，
    將買賣標的物遷移存放處所，去向不明，致生損害於告訴人。因認被告犯有動產
    擔保交易法第三十八條之罪嫌。
二、公訴人認被告犯有動產擔保交易之債務人，意圖不法之利益，將標的物遷移，致
    生損害於債權人罪嫌，係以被告之自白，告訴人代理人黃宏霖之指訴，並有汽車
    附條件買賣契約書及動產擔保交易登記證明書各一紙附卷，為其論據。
三、被告於本院審理時，否認有違反動產擔保交易法情事，辯說：伊買車給兒子黃維
    誠使用，黃維誠在台中工作，車子當然開至台中。伊地址未變，豈能謂去向不明
    ﹖伊已交付車款十八期，嗣台中遭逢九二一震災，告訴人於八十八年十二月間，
    至台中拖走車子，致黃維誠無車可用，始未再交款，伊實無不法利益之意圖云云
    。經查：
  (一)被告買車供黃維誠使用，黃維誠設籍台中縣太平市○○○路一五０號十四樓之六
    ，車款由黃維誠按月由台中匯給告訴人，此為告訴人代堙人甲○○於本院審理時
    所承認，復有中國國際商業銀行太平分行八十八年六月二十四日、七月二十六日
    、八月二十六日國內匯款申請書三紙附卷可稽。告訴人向台灣屏東地方法院檢察
    署提出告訴狀，被告居住地寫：台中縣太平市○○○路一五０號十四樓之六，檢
    察官按該址送達，被告亦能到庭應訊，此有刑事告訴狀，檢察官辦案進行單及訊
    問筆錄可稽。可見告訴人提出告訴之前，已知車子放在台中被告之子住處，被告
    應無故意將車子遷移，去向不明，致生損害於債權人甚明。
  (二)被告按月付款至第十七期、自第十八期起未付。按第十八期付款月係八十八年九
    月，恰逢九二一大地震，而黃維誠台中住處在受災戶之一，有新生活世紀公園管
    理委員會出具之證明書可稽。被告於八十八年十二月十三日，再匯款一次給告訴
    人，亦有烏日鄉郵局郵政劃撥儲金存款收據可稽。嗣後，告訴人於八十八年十二
    月間，經被告告知，在烏日鄉黃維誠新址，拖回車子，拍賣抵償車款。總計，被
    告已付頭期款，十八次分期款，扣除車子拍賣款，尚欠約十二萬元車款，此為告
    訴人代理人甲○○所承認。可見被告係因地震受災戶，經濟困難，及車子被牽回
    拍賣，無車可用，始未再依約付款，事出有因，尚難指被告有不法利益之意圖。
四、綜上所述，被告辯解，可以採信。本件犯罪不能證明，原審論罪科刑，自有未洽
    。被告上訴意旨，否認犯罪，指摘原判決不當，為有理由，應予撤銷改判，另為
    無罪之諭知。
據上論斷，應依刑事訴訟法第四百五十五條之一第三項、第三百六十九條第一項前段
、第三百六十四條、第三百零一條第一項判決如主文。
本案經檢察官鍾和憲到庭執行職務。
中      華      民      國     八十九     年     五      月   二十四    日
                                    臺灣屏東地方法院刑事第三庭
                                        審判長法  官  林  正  雄
                                              法  官  郭  書  豪
                                              法  官  莊  鎮  遠
右正本證明與原本無異。
檢察官得上訴。
被告不得上訴。
                                              書記官  陳  文  進
中      華      民      國    八十九    年      五      月    二十五    日


司法院資訊處製作；財團法人民間司法改革基金會備份。
